臺灣臺北地方法院交通事件裁定　　　　　　　　　九十三年度交聲字第一一０五號
　　異　議　人
　　即受處分人　甲○○
右列受處分人因違反道路交通管理處罰條例案件，對於臺北市交通事件裁決所中華民
國九十三年十月二十日所為之處分（原處分案號：北市裁三字第駕裁二二—ＡＣＶ０
九六六五五號），聲明異議，本院裁定如左：
    主  文
原處分撤銷。
甲○○不罰。
    理  由
一、原處分意旨略以：異議人即受處分人甲○○於民國九十三年九月四日晚上七時三
    十四分許，駕駛車號ＡＮＱ－一四一號機車在臺北市○○街○段九號前，經警舉
    發「不按遵行方向行駛」，爰依道路交通管理處罰條例第四十五條第一項第一款
    之規定，裁處異議人罰鍰新臺幣（下同）九百元，並依同條例第六十三條第一項
    記違規點數一點等語。
二、訊據異議人即受處分人甲○○固不否認有於前揭時間地點「不按遵行方向行駛」
    ，經舉當場舉發等事實，惟否認有何違反道路交通管理處罰條例規定之行為，辯
    稱：伊當天由塔城街進入迪化街至永樂市場，進入迪化街時並無任何交通標誌明
    確告知此路為單行道，在迪化街道路上也無任何指示此路為單行道的箭頭標誌，
    且迪化街入口處連接之塔城街為雙向道，故伊想當然爾循原路回去，而造成違規
    事實等語。
三、按人民違反法律上之義務而應受行政罰之行為，法律無特別規定時，雖不以出於
    故意為必要，仍須以過失為其責任條件。但應受行政罰之行為，僅須違反禁止規
    定或作為義務，而不以發生損害或危險為其要件者，推定為有過失，於行為人不
    能舉證證明自己無過失時，即應受處罰，司法院大法官著有第二七五號解釋可資
    遵循。易言之，如行為人得以證明其行為非出於故意、過失者，即不應受處罰。
    次按所謂過失，係指行為人對於構成違規之事實，依情節應注意，能注意，而不
    注意者而言。而交通標誌、標號、號誌之設置目的，在於提供車輛駕駛人及行人
    有關道路路況之警告、禁制、指示等資訊，以便利行旅及促進交通安全，並為交
    通稽查人員執行違規取締任務之法令依據，且標誌、標線、號誌應經常維護，保
    持清晰完整及有效性能。如標誌、標線、號誌之設置不良或模糊不清，使人民無
    從藉由標誌、標線、號誌之標示，知悉標誌、標線、號誌所在之處應遵循之交通
    規範，自不得將行政機關不確實之行政作為，歸責於受處分人，亦難認受處分人
    有何應注意能注意而未注意之過失，核先敘明。
四、經查：
（一）證人即舉發警員許銘儒到庭結證：我們當時巡邏到迪化街一段，受處分人是逆
      向行駛過來，我就在迪化街九號前攔停舉發，迪化街全線都是單行道，塔城街
      原來就是雙向道，迪化街與週邊的巷道都有標示禁止右轉或進入，如現場圖（
      見附件一），現場圖編號一：是禁止進入，編號二：部分沒有標示，因為本來
      就可以進入，編號三、四：是標示禁止進入，編號五：標示禁止右轉，編號六
      ：是禁止進入，編號七：是禁止右轉，受處分人進入迪化街後，可以看到兩旁
      停車方向都一樣，從這點可以知道迪化街是單行道等語在卷（見本院九十三年
      十二月八日訊問筆錄），並提出現場圖及相關路口、標誌照片為憑。
（二）按「單行道標誌，用以告示該道路為單向行車，已進入之車輛應依標誌指示方
      向行車。設於單行道入口起點處。牌面與單行道平行者用『遵１６』，牌面與
      單行道垂直者用「『遵１７』」，道路交通標誌標線號誌設置規則第六十三條
      定有明文。查受處分人進入臺北市○○街○段之入口起點處，即附件一編號二
      處所示地點，並未設有上開單行道標誌，業據證人許銘儒證述在卷，並有其提
      出如附件二所示之路口照片足憑，據此，本件受處分人於九十三年九月四日晚
      上七時三十四分許遭警舉發之時，該路口確實未設有單行道標誌，或於路口繪
      製標線、停止線之事實，應可認定。參以受處分人居住於臺北市○○區○○路
      三段一０四巷三八號二樓，偶因途經遭舉發違規之路段即臺北市○○街○段，
      其因對路況不熟，復無明顯之指向標線及標誌可供遵循指示行車，致生錯誤判
      斷駕車誤闖單行道，足認異議人之前開辯解應屬不虛，當可採信。
（三）至於證人許銘儒證稱：附件一現場圖編號一、三、四、五、六、七等處，均設
      有禁止進入、禁止右轉等標誌，受處分人進入迪化街後，可以看到兩旁停車方
      向都一樣，從這點可以知道迪化街是單行道等語。查受處分人並非自附件一現
      場圖編號一、三、四、五、六、七等處進入臺北市○○街○段，已據其具狀並
      當庭供明在卷，本院自難以該等標誌之設置，認受處分人「不按遵行方向行駛
      」確有故意或過失。加以受處分人遭舉發時係夜間，視線未及日間良好，舉發
      當時舉發地點兩旁停車方向情形，並未據警員當場立即採證拍照提出於本院，
      況道路兩旁車輛停放方向並非使人民遵循交通規範之依據，是亦難以認定受處
      分人可以由舉發地點兩旁停車方向判斷臺北市○○街○段為單行道。
（四）綜上所述，本件受處分人誤闖單行道，係因該路口未設有單行道標誌，或於路
      口繪製標線、停止線可供遵循，是認受處分人之違規，無故意或過失之可言。
      原處分機關未予詳查，遽予裁罰，自有未洽，應認為本件異議為有理由，爰將
      原處分撤銷，另為異議人不罰之諭知。
據上論斷，依道路交通案件處理辦法第二十條前段，裁定如主文。
中      華      民      國    九十三    年     十二     月     十五     日
　　                                臺灣臺北地方法院交通法庭
    　                                  法  官 吳 靜 怡
右正本證明與原本無異。
如不服本裁定，應於裁定送達後五日內向本院提出抗告狀。
　                                      書記官 謝 韻 華
中      華      民      國    九十三    年     十二     月     二十二   日
